臺灣高雄地方法院刑事判決　　　　　　　　　　　　九十三年度訴字第一五九四號
　　聲　請　人　臺灣高雄地方法院檢察署檢察官
　　被　　　告　甲○○
右列被告因違反毒品危害防制條例案件，經檢察官提起公訴（九十三年度核退毒偵字
第七八號），暨移請本院併案審理（九十三年度核退偵字第三七三號），嗣因被告就
被訴事實為有罪之陳述，經本院告知簡式審判程序意旨，並聽取公訴人及被告之意見
後，本院合議庭裁定由受命法官獨任依簡式審判程序審理，判決如左：
    主  文
甲○○施用第一級毒品，處有期徒刑捌月。扣案之第一級毒品海洛因壹包（淨重零點
零參公克，空包裝重零點壹玖公克）及注射針筒壹支均沒收銷燬之。
    事  實
一、甲○○前因違反毒品危害防制條例案件，經本院八十八年度毒聲字第八七八五號
    裁定送觀察、勒戒後，因認有繼續施用毒品傾向，遂以八十八年度毒聲字第九四
    八八號裁定令入戒治處所強制戒治一年，嗣以八十九年度毒聲第三五四一號裁定
    停止戒治，於民國八十九年五月十八日釋放，所餘期間付保護管束（保護管束期
    間至八十九年十二月二十日），惟甲○○於該保護管束期間內因違反應行遵守之
    事項且情節重大，遂經本院八十九年度毒聲字第八七九八號、臺灣高等法院高雄
    分院八十九年度毒抗字第三五三號裁定撤銷停止強制戒治，令入戒治處所施以強
    制戒治，嗣於九十年六月二十八日強制戒治執行期滿釋放，由臺灣高雄地方法院
    檢察署檢察官於九十年七月二十日以九十年度戒毒偵字第八一五號不起訴處分確
    定。仍不知悛悔，復基於施用第一級毒品海洛因之犯意，自上開強制戒治執行完
    畢釋放後五年內，於九十三年三月二十日十三時十五分回溯二十四小時內某時許
    ，在其所駕駛車牌號碼ＹＬ—三三九二號自用小客車內，經由某姓名、年籍不詳
    之成年友人協助，以將海洛因摻入礦泉水、以針筒注射入體內之方式，非法施用
    第一級毒品海洛因一次。詎甲○○明知施用第一級毒品海洛因可導致神經機能鈍
    麻，且於服用二十至三十分鐘後，行為人生理狀態將出現欣快、陶醉感、判斷力
    障礙、脫離現實感、知覺錯亂及幻覺等現象，顯已不能安全駕駛動力交通工具，
    仍於前述施用毒品後，駕駛上開自用小客車上路行駛。嗣於同日十三時十分許，
    行經高雄市鹽埕區○○○路二一四號、二一六號前，因施用毒品後無法正確辨識
    路況及適切操控車輛，竟疏未注意車前狀況，以致連續撞擊同向行駛於該路口之
    車牌號碼Ｐ二—七六九二號（謝博清所駕駛）、二一七一—ＦＡ號（孫茂榮所駕
    駛）及停放路旁之Ｊ八—九七三三號（楊佩芝所有）自用小客車後，並於肇事現
    場昏睡，嗣員警獲報後前往處理，甲○○則因畏罪情虛，旋即駕駛ＹＬ—三三九
    二號自用小客車逃逸，復於同日十三時十五分許為警在同市○○路、市中路口予
    以攔阻，在其駕駛之上開自用小客車內扣得第一級毒品海洛因一包（淨重零點零
    三公克，空包裝重零點一九公克）及注射針筒一支，復經其同意後採尿送驗，始
    查悉上情。
二、案經高雄市政府警察局鹽埕分局報請台灣高雄地方法院檢察署檢察官偵查起訴暨
    移送併案審理。
    理  由
一、本件被告甲○○分別涉犯毒品危害防制條例第十條第一項施用第一級毒品罪與刑
    法第一百八十五條之三服用毒品不能安全駕駛動力交通工具而駕駛罪。其法定刑
    均為死刑、無期徒刑、最輕本刑為三年以上有期徒刑以外之罪，於準備程序進行
    中，被告就被訴事實為有罪之陳述，由受命法官告知簡式審判程序之要旨並聽取
    其與公訴人之意見，經被告同意適用簡式審判程序後，本院亦認無不得或不宜改
    依簡式審判程序進行之處，爰依刑事訴訟法第二百七十三條之一第一項、第二百
    八十四條之一規定，本院合議庭裁定裁定本件由受命法官獨任進行簡式審判程序
    ，合先敘明。
二、訊據被告對右揭施用毒品及失控連續撞擊他人自用小客車犯行均坦承不諱，核與
    謝博清、孫茂榮及楊佩芝於警詢中證述情節相符，並有現場照片三紙、道路交通
    事故現場圖及舉發違反道路交通管理事件通知單各一份在卷可稽。且按，尿液檢
    驗結果之正確性受到諸多因素之影響，如檢體簽收、處理、分析、文件處理及各
    檢體驗單位所訂定之CUTOFFVA- LUE（或閾值）不同等，均會影響到最後結果之
    判讀，目前尿液中煙毒檢驗方法如下：一般實驗室接到尿液煙毒檢驗申請時，第
    一步驟為利用免疫分析法做初步篩檢，如篩檢濃度小於CUTOFFVALUE即判讀為陰
    性反應；如篩檢濃度大於CUTOFFVALUE，則必須進一步做確認試驗，確認試驗方
    法之原理須異於篩檢方法之原理，確認試驗方法目前國內常用的方法計有免疫學
    分析法、TOXI-LAB（毒物層析法）、GC（氣體色層分析法）、GC/MS（氣體層析
    質譜儀分析法），依各實驗單位設備不同，選用方法而有不同，其精密度依次為
    GC/MS優於GC優於TOXI-LAB，此有高雄醫學大學附設中和紀念醫院八十三年六月
    十四日函覆台灣高雄地方法院八十三年五月九日高仁刑公股字第九六八０號函可
    資參照。而所謂「氣相層析質譜儀」包括「氣相層析儀」及「質譜儀」二部分，
    在「氣相層析儀」部分，其方法為將物質氣化後，再經分析管分離，由於各種物
    質之沸點及對管柱之吸附力不同，在經過檢測器（detector）測定後，表現出不
    同的滯留時間（retension time），利用滯留時間來判定是何種物質；「質譜儀
    」部分為檢測器，能將物質撞擊成碎片，記錄其質譜圖，因每個化合物之鍵結能
    力不同，故不同之物質會有其特定之質譜圖，因此在物質之判斷上有若指紋鑑定
    ，理論上如果扣除人為因素（例如檢體之間的污染）不予列計者，氣相層析質譜
    儀之精確度接近百分之百，復有行政院退輔會榮民總醫院八十三年三月三日函覆
    澎湖地方法院（83）北總內字第一八五號函堪以佐證。又尿液內所含毒品成分之
    檢出，與其投與量、個人體質及檢驗儀器之精密度等有關。經查有關文獻資料，
    甲基安非他命經口服投與後，約有百分之七十於二十四小時內自尿液中排出，海
    洛因經注射投與後，迅速水解成6-monoacetylmorphine，轉變成嗎啡，再循嗎啡
    之代謝途徑排出體外，約有百分之八十於二十四小時內自尿液排出，因此採尿化
    驗應以投與後二十四小時內所採者為宜，此亦有行政院衛生署藥物食品檢驗局（
    八二）藥檢壹字第八二二五二六九號函可查。本件被告於九十三年三月二十日十
    三時十五分許警查獲後所採集之尿液，經送往高雄市立凱旋醫院檢驗結果呈現嗎
    啡之陽性反應，有尿液送驗編號姓名對照表暨煙毒尿液檢驗成績書（報告書檢驗
    號碼：高市凱醫檢字第０一七五四號）各一份在卷可稽，並有扣案之第一級毒品
    海洛因一包及注射針筒一支可資佐證。前開扣案之第一級毒品海洛因經法務部調
    查局鑑驗結果，確含第一級毒品海洛因成分，淨重為零點零三公克（空包裝重零
    點一九公克），復有該局九十三年五月六日調科壹字第二二００一七一六一號鑑
    定通知書一份在卷可佐；而注射針筒一支則由本院送請臺灣高雄醫學大學附設中
    和紀念醫院鑑定，結果亦呈現第一級毒品海洛因陽性反應等情，則有卷附該院九
    十三年七月十三日檢驗報告一份（報告編號：九三０七—五一）可佐。揆諸前揭
    說明，足徵被告之自白與事實相符，應堪採信。此外，被告前因施用毒品案件，
    經本院裁定送觀察、勒戒後，認有繼續施用之傾向，復令入戒治處所施以強制戒
    治一年，嗣經裁定停止戒治，所餘期間付保護管束，惟於前開保護管束期間內，
    違反應行遵守之事項且情節重大，遂經裁定撤銷停止強制戒治，令入戒治處所施
    以強制戒治，嗣於九十年六月二十八日強制戒治執行期滿釋放，並經臺灣高雄地
    方法院檢察署檢察官於九十年七月二十日以九十年度戒毒偵字第八一五號不起訴
    處分確定等情，亦有卷附臺灣高等法院被告全國前案紀錄表一份可參，足認被告
    確於前開強制戒治執行完畢釋放後，五年內再犯本條例第十條第一項施用第一級
    毒品海洛因之罪。本件事證明確，被告犯行洵堪認定，自應依法論科。
三、查海洛因係毒品危害防制條例第二條第二項第一款所定之第一級毒品，不得持有
    、施用及販賣。核被告甲○○所為，分別係犯毒品危害防制條例第十條第一項之
    施用第一級毒品罪及刑法第一百八十五條之三服用毒品不能安全駕駛動力交通工
    具而駕駛罪。其施用第一級毒品海洛因前後分別持有海洛因之低度行為，應為施
    用之高度行為所吸收，均不另論罪。另按，刑法之牽連犯，係指犯罪行為者意念
    中祇欲犯某罪，而其實施犯罪之方法或其實施犯罪之結果，觸犯行為人目的行為
    以外之其他罪名者而言，亦即必須以犯一罪之方法行為犯他罪，或以犯一罪之結
    果行為犯他罪，方有牽連關係可言，至數行為間有無方法或結果行為之牽連關係
    存在，應以行為時客觀之事實為斷，即數行為間，客觀上認其方法行為或結果行
    為與目的行為有直接密切之關係，始為牽連犯（最高法院九十三年度台上字第一
    一四二號判決意旨參照）。本件被告非法施用第一級毒品海洛因在前，且明知已
    不能安全駕駛，猶仍駕駛ＹＬ—三三九二號自用小客車上路，是其所犯施用第一
    級毒品罪及服用毒品不能安全駕駛罪二者間，客觀上具有原因、結果之直接密切
    關係，應依刑法第五十五條規定，從較重之施用第一級毒品罪處斷。爰審酌被告
    前因施用毒品案件，經強制戒治執行完畢釋放後，竟再為本件施用毒品犯行，足
    見其惡習已深，且戒絕毒癮之意志不堅，未能體悟施用毒品對自己、家人造成之
    傷害及社會之負擔，自屬可議；且施用第一級毒品海洛因對人之意識、控制能力
    具有不良影響，導致對周遭事務之辨識及反應能力較平常狀況薄弱，因而施用毒
    品後在道路上行駛，對一般往來之公眾及駕駛人自身皆具有高度危險性，然被告
    除漠視自身安危之外，更枉顧公眾行之安全，明知其施用毒品後已處於不能安全
    駕駛動力交通工具之狀態，竟仍駕駛自用小客車上路，惟念其於犯後態度良好，
    並能坦承犯行及施用毒品本質上係屬戕害自身健康之行為，尚未直接危害他人，
    反社會性之程度應屬較低等一切情狀，酌情量處如主文所示之刑，以資懲儆。另
    扣案第一級毒品海洛因一包係查獲之毒品，且該包裝袋與其內毒品業已無法析離
    ；而注射針筒一支經檢驗結果，亦呈現海洛因之陽性反應，已如前述，因該物品
    內殘餘毒品已無法析離，應將之同視為第一級毒品無訛，從而前開物品不問屬於
    犯人與否，爰均依毒品危害防制條例第十八條第一項前段規定沒收銷燬之，併此
    敘明。
據上論斷，應依刑事訴訟法第二百七十三條之一第一項、第二百九十九條第一項前段
，毒品危害防制條例第十條第一項、第十八條第一項前段，刑法第十一條、刑法第一
百八十五條之三、第五十五條，判決如主文。
中      華      民      國      九十三      年      八    月   二十五   日
                                  臺灣高雄地方法院刑事第十三庭
                                      法  官  陳  明  呈
右正本證明與原本無異。
如不服本判決，應於判決送達後十日內，向本院提出上訴狀。
                                      書記官  林  明  忠
中    華    民    國      九十三      年      八      月      二十五    日
